臺灣高等法院高雄分院刑事判決　　　　96年度上訴字第1020號
上　訴　人
即　被　告　甲○○
　　　　　　　　　　（另案於臺灣屏東監獄竹田分監執行中）
上列上訴人因違反毒品危害防制條例案件，不服臺灣屏東地方法
院96年度訴更緝字第1 號中華民國96年3 月29日第一審判決（起
訴案號：臺灣屏東地方法院檢察署94年度毒偵字第2518號），提
起上訴，本院判決如下：
  　  主　  文
上訴駁回。
  　  事　  實
一、甲○○前有傷害、違反槍砲彈藥刀械管制條例、違反毒品危
    害防制條例等前案，最近一次因違反毒品危害防制條例案件
    ，經臺灣屏東地方法院潮州簡易庭以92年度潮簡字第376 號
    判處有期徒刑5 月確定，於民國（下同）93年6 月9 日執行
    完畢。又因施用毒品案件，經臺灣屏東地方法院以87年度毒
    聲字第275 號裁定令入勒戒處所施予觀察勒戒，於87年7 月
    30日入所執行，嗣因有繼續施用毒品傾向，經該院以87年度
    毒聲字第426 號裁定令入戒治處所施予強制戒治，於88年5
    月4 日經該院以88年度毒聲字第819 號裁定停止戒治，於88
    年8 月28日期滿未經撤銷停止戒治而執行完畢，嗣5 年內又
    因施用毒品而違反毒品危害防制條例，經該院上開判決確定
    並入監執行完畢，竟不知悔改，復基於施用第一級、第二級
    毒品之概括犯意，自94年7 月初某日起，至94年8 月13日上
    午某時止，連續在屏東縣新園鄉雙園大橋堤防邊等處，分別
    以摻入香菸內吸用之方式（剩餘菸蒂於查獲前已經丟棄而滅
    失），施用第一級毒品海洛因多次；及以置入玻璃球（於查
    獲前已經丟棄而滅失）內燒烤並吸用所生煙霧之方式，施用
    第二級毒品甲基安非他命多次，嗣於94年8 月14日凌晨1 時
    45分，在高雄縣林園鄉○○路256 號旁為警查獲，扣得第一
    級毒品海洛因1 小包（驗後淨重0.10公克）、第二級毒品甲
    基安非他命2 小包（驗後淨重各5.1 公克、1.308 公克）及
    沾黏甲基安非他命成分之電子磅秤1 臺，經採其尿液送驗結
    果，呈嗎啡即海洛因經人體水解代謝產物，及甲基安非他命
    成分陽性反應。
二、案經高雄縣政府警察局林園分局報告臺灣高雄地方法院檢察
    署檢察官呈由臺灣高等法院高雄分院檢察署檢察長令轉臺灣
    屏東地方法院檢察署檢察官偵查起訴。
  　  理　  由
一、訊據上訴人即被告甲○○（下稱被告）供認有於上揭時地連
    續施用第一級毒品海洛因、第二級毒品甲基安非他命之犯行
    不諱，而被告於警訊時所採之尿液，經送臺灣檢驗科技股份
    有限公司以GC/MS 方法（氣相層析/ 質譜儀法）檢驗，結果
    呈嗎啡及甲基安非他命陽性反應，此有該公司94年8 月26日
    編號KＺ000000000000號濫用藥物尿液檢驗報告附卷可按（見
    94年毒偵字第7232號卷第15頁）；復有白色粉末1 小包、晶
    體顆粒2 小包及電子磅秤1 臺扣案可資佐證。上揭白色粉末
    經送法務部調查局以氣相層析質譜儀法（GC／MS）檢驗結果
    ，認定為第一級毒品海洛因粉末（淨重0.10公克），有該局
    94年11月1 日調科壹字第22002136000 號鑑定通知書在卷可
    稽（見96年訴更緝字第1 號卷第58頁）；上揭晶體顆粒、電
    子磅秤部分，經高雄醫學大學附設中和紀念醫院鑑驗結果，
    分別為驗後淨重5.1 公克、1.308 公克之甲基安非他命晶體
    ，及為甲基安非他命成分所沾黏之器具，有該院96年2 月27
    日報告編號0000－000 、393 、394 號鑑定報告書3 份附卷
    可憑（見96年訴更緝字第1 號卷第59至61頁）。而施用海洛
    因入人體內可迅速代謝成6-乙醯嗎啡，然後轉變成嗎啡，施
    用海洛因1 小時後，即可於尿液中檢出嗎啡成分，已據行政
    院衛生署管制藥品管理局92年3 月10日管檢字第0920001495
    號函說明綦詳。被告上揭之自白核與事實相符。準此，本件
    事證明確，被告上揭施用施用海洛因及甲基安非他命之犯行
    均堪認定。
二、按毒品危害防制條例於92年7 月9 日修正公布，自93年1 月
    9 日施行，其中第20條、第23條將施用毒品之刑事處遇程序
    區分為「初犯」、「5 年內再犯」、「5 年後再犯」。依其
    立法理由之說明：「初犯」，經觀察、勒戒或強制戒治，應
    為不起訴處分或不付審理之裁定；經觀察、勒戒或強制戒治
    執行完畢釋放後，「5 年內再犯」者，因其再犯率甚高，原
    實施之觀察、勒戒及強制戒治既已無法收其實效，爰依法追
    訴或裁定交付審理。至於經觀察、勒戒或強制戒治執行完畢
    釋放，「5 年後再犯」者，前所實施之觀察、勒戒或強制戒
    治已足以遮斷其施用毒品之毒癮，為期自新及協助其斷除毒
    癮，仍用「初犯」規定，先經觀察、勒戒或強制戒治之程序
    。從而，依修正後之規定，祇於「初犯」及「5 年後再犯」
    2 種情形，有其追訴條件之限制，即須於初犯經觀察、勒戒
    或強制戒治釋放後，5 年內均無施用毒品之行為，始能認其
    前所實施之觀察、勒戒或強制戒治已足遮斷毒癮，而得於5
    年後再犯時，再予適用初犯之規定，重行觀察、勒戒等程序
    。倘5 年內已經再犯，被依法追訴處罰，縱其第3 次（或第
    3 次以上）施用毒品之時間在初犯釋放5 年以後，即與「5
    年後再犯」之情形有別，且因已於「5 年內再犯」，顯見其
    再犯率甚高，原實施觀察、勒戒或強制戒治，已無法收其實
    效，自無再經觀察、勒戒及強制戒治之必要，應由檢察官逕
    行起訴，始符新法修正之本旨（最高法院95年第7 次刑事庭
    會議決議參照）。查被告前於87年間因施用毒品案件，經原
    審法院以87年度毒聲字第275 號裁定令入勒戒處所施予觀察
    勒戒，於87年7 月30日入所執行，嗣因有繼續施用毒品傾向
    ，經原審法院以87年度毒聲字第426 號裁定令入戒治處所施
    予強制戒治，原審法院於88年5 月4 日以88年度毒聲字第81
    9 號裁定停止戒治，於88年8 月28日期滿未經撤銷停止戒治
    而執行完畢，嗣5 年內已因施用毒品而違反毒品危害防制條
    例，經原審法院潮州簡易庭以92年度潮簡字第376 號判刑確
    定並入監執行完畢等情，有臺灣高等法院被告前案紀錄表、
    臺灣屏東地方法院檢察署刑案資料查註紀錄表、全國施用毒
    品案件紀錄表、受觀察勒戒人毒品及前科紀錄簡列表各1 份
    在卷可考。被告為本件施用毒品犯行之時間，距前次強制戒
    治執行完畢獲之時點雖已逾5 年，然毒品危害防制條例第20
    條第3 項所稱「依前項規定為觀察、勒戒或強制戒治執行完
    畢釋放後，5 年後再犯第10條之罪者，適用本條前2 項之規
    定」，其立法理由在於：觀察、勒戒或強制戒治後5 年後再
    犯者，顯見前所實施之觀察、勒戒或強制戒治已足以遮斷其
    施用毒品之癮，為其自新及協助其斷除毒癮，對此5 年後再
    犯者爰明定仍適用初犯之規定，先經觀察、勒戒、強制戒治
    之程序。由上開立法理由可知，所謂觀察、勒戒或強制戒治
    完畢釋放後5 年後，應僅指因觀察、勒戒或強制戒治已有效
    果，5 年內未再施用毒品而言，如5 年內又再行施用毒品，
    顯見其前之觀察、勒戒或強制戒治並未收效，即無再行觀察
    、勒戒或強制戒治之必要，揆諸上揭意旨，被告自無再行適
    用毒品危害防制條例第20條第3 項規定之餘地，自應依法論
    科。
三、按海洛因、甲基安非他命依序為毒品危害防制條例第2 條第
    2 項第1 款、第2 款規定之第一級、第二級毒品，除法律另
    有規定者外，不得持有、施用。核被告甲○○所為，係犯毒
    品危害防制條例第10條第1 項之施用第一級毒品罪，及同條
    第2 項之施用第二級毒品罪。其因施用而持有海洛因及甲基
    安非他命之低度行為，各為施用之高度行為所吸收，不另論
    罪。其先後多次施用第一級、第二級毒品之行為，均時間緊
    接，手法相同，並觸犯構成要件相同之罪，顯係基於概括犯
    意反覆為之，為連續犯，應依修正前刑法第56條規定各論以
    一罪，並各加重其刑（被告等行為後，刑法第56條連續犯之
　　規定，業於94年2 月2 日修正公布刪除，並於95年7 月1 日
    施行，則被告等之犯行，因行為後新法業已刪除連續犯之規
    定，此刪除雖非犯罪構成要件之變更，但顯已影響行為人刑
    罰之法律效果，自屬法律有變更，依新法第2 條第1 項規定
    ，比較新、舊法結果，仍應適用較有利於被告等之行為時法
    律即舊法論以連續犯）。又被告前因違反毒品危害防制條例
    案件，經原審法院潮州簡易庭以92年度潮簡字第376 號判處
    有期徒刑5 月確定，於93年6 月9 日因期滿出監執行完畢等
    情，不但業經被告供明在卷，復有臺灣高等法院被告前案紀
    錄　表及臺灣屏東地方法院檢察署刑案資料查註紀錄表各1
    份在卷可按，茲於5 年以內再因故意犯本件有期徒刑以上之
    罪，為累犯，應依刑法第47條第1 項規定加重其刑（不論依
    修正前之刑法第47條，或修正後之刑法第47條第1 項之規定
    ，均構成累犯，對被告而言並無有利或不利之情形，自不生
    新舊法比較之問題，應依一般法律適用原則，適用裁判時法
    ），被告同時有2 種以上刑之加重事由，依法遞加之。被告
    上開所犯施用第一級毒品及施用第二級毒品等二罪，犯意各
    別，行為互異，應分論併罰。
四、原審認被告罪證明確，因而適用毒品危害防制條例第10第1
    項、第2 項、第18條第1 項前段，刑法第11條、第2 條第1
    項，修正前刑法第56條、第47條、第51條第5 款規定，並審
  　酌被告前有傷害、違反槍砲彈藥刀械管制條例及違反肅清煙
    毒條例案件前科，均經法院判處罪刑確定，有臺灣高等法院
    被告前案紀錄表及臺灣屏東地方法院檢察署刑案資料查註紀
    錄表各1 份在卷可按，素行欠佳，暨其施用毒品之期間、次
    數，查獲時扣得毒品、器具之數量，與其犯罪經查獲後，尚
    能坦認犯行，態度尚可等一切情狀，就被告施用第一級毒品
    部分量處有期徒刑1 年2 月、施用第二級毒品部分量處有期
    徒刑1 年。並敘明刑法第51條第5 款已於94年1 月7 日修正
    公布，並於95年7 月1 日施行，該條款所規定多數有期徒刑
    所定之應執行刑期，由原來之最長不得逾20年，修正為最長
    不得逾30年；就本件各宣告刑合併之數僅2 年6 月之情形，
    適用上未較不利於被告，依刑法第2 條第1 項前段，並適用
    行為時有效施行之修正前刑法第51條第5 款本文規定，定其
    應執行之刑為有期徒刑2 年。復敘明扣案驗後淨重0.10公克
    之第一級毒品海洛因1 小包及驗後淨重各5.1 公克、1.308
    公克之第二級毒品甲基安非他命2 小包為本件查獲之毒品，
    其包裝袋因盛裝毒品而為該成分所沾黏，無法析離，此觀卷
    附法務部調查局93年3 月19日調科壹字第09300113060 號函
    文意旨自明，應併同所盛裝、沾黏之毒品處分，依毒品危害
    防制條例第18條第1 項前段併宣告沒收銷燬之。扣案電子磅
    秤1 臺因沾黏甲基安非他命成分，因難以析離，亦應併同沾
    黏之毒品處分，沒收銷燬之。另敘明扣案供被告施用第一級
    、第二級毒品使用之殘餘菸蒂、玻璃球吸食器等物，於查獲
    前已經丟棄而滅失，業據被告供述在卷，依現有卷證復不能
    證明其尚存在，不另為沒收之諭知。原判決認事用法，核無
    不合，量刑亦屬允當。原判決就累犯及定執行刑部分，逕行
    適用行為時法即修正前刑法第47條、第51條第1 款規定加重
    其刑及定其執行刑（對被告而言既無有利或不利之情形，自
    不生新舊法比較之問題，應依一般法律適用原則，適用裁判
    時法），雖有未洽；惟因結果並無不同，對判決不生影響，
    依最高法院95年度第21次刑事庭會議決議意旨，本院自毋庸
    撤銷改判。又被告所犯毒品危害防制條例第10條第1 項施用
    第一級毒品罪之法定刑為6 月以上5 年以下有期徒刑，同條
    第2 項施用第二級毒品罪之法定刑為3 年以下有期徒刑，被
    告於上開強制戒治執行完畢釋放後5 年內，因施用毒品案件
    ，再經原審法院判處有期徒刑5 月確定（詳如上揭所述），
    被告仍不知警惕，再犯本案，足見其戒絕毒癮之意志不堅，
    原判決就被告施用第一級毒品及施用第二級毒品罪分別量處
    有期徒刑1 年2 月及1 年，應屬適當，被告上訴指摘原判決
    量刑太重，非有理由，應予駁回。
據上論斷，應依刑事訴訟法第368 條，判決如主文。
本案經檢察官陳建年到庭執行職務。
中　　華　　民　　國　　96　　年　　6 　　月　　26  　日
                  刑事第四庭  審判長法  官  蕭權閔
                                    法  官  陳吉雄
                                    法  官  吳進寶
以上正本證明與原本無異。
施用第一級毒品部分如不服本判決應於收受本判決後10日內向本
院提出上訴書狀，其未敘述上訴理由者，並得於提起上訴後10日
內向本院補提理由書狀（均須按他造當事人之人數附繕本）「切
勿逕送上級法院」。
中　　華　　民　　國　　96　　年　　6 　　月　　26  　日
                                    書記官  林淑敏
附錄本件判決論罪科刑法條：
毒品危害防制條例第10條
　施用第一級毒品者，處6 月以上5 年以下有期徒刑。
　施用第二級毒品者，處3 年以下有期徒刑。
